【裁判字號】    97,簡上,829
【裁判日期】    971030
【裁判案由】    詐欺
【裁判全文】
臺灣板橋地方法院刑事判決            97年度簡上字第829 號
上  訴  人
即  被  告  乙○○
上列上訴人即被告因詐欺案件，不服本院九十七年度簡字第二七
二四號中華民國九十七年五月十六日第一審判決（聲請簡易判決
處刑案號：九十七年度偵字第七二八九號），提起上訴，本院判
決如下：
    主      文
上訴駁回。
    事      實
一、乙○○前曾於民國九十五年間，因侵占案件，經台灣台北地
    方法院以九十六年度易字第一二八七號判決處有期徒刑七月
    ，緩刑二年確定（現仍在緩刑期間，於本案不構成累犯），
    且依其社會生活經驗及智識程度，能預見提供自己帳戶之存
    摺、提款卡、密碼等資料予他人使用，可能遭人將之作為從
    事詐欺取財等犯罪行為之工具，竟仍不違背其本意，基於幫
    助他人詐欺取財之不確定故意，於九十六年十月二十六日前
    之某日，在不詳地點，將其所有之國泰世華商業銀行士林分
    行存款帳戶（帳號：000000000000號，以下簡
    稱國泰世華銀行帳戶）之存摺、提款卡、密碼等資料，交付
    予某真實年籍、姓名不詳之成年男子使用。該男子所屬之詐
    騙集團，旋基於意圖為自己不法所有之犯意，於九十六年十
    月二十六日晚間七時許，撥打電話予甲○○，佯稱「網路購
    物轉帳設定有誤，須依其指示操作自動提款機」，致甲○○
    陷於錯誤，於同日晚間八時許，接續二次匯款新台幣（下同
    ）二萬九千九百九十八元、二萬五千九百八十六元（合計五
    萬五千九百八十四元）至乙○○前開國泰世華銀行帳戶，旋
    遭該詐騙集團成員提領一空。
二、案經台灣板橋地方法院檢察署檢察官偵查後聲請簡易判決處
    刑。
    理      由
一、本案認定犯罪事實所用之證據，經檢察官、被告乙○○於本
    院審理時同意將該等證據資料列為證據調查，本院審酌上開
    證據資料作成時之情況，並無不適當之情形，且證據力並未
    明顯偏低，依刑事訴訟法第一百五十九條之五第一項規定，
    均應具有證據能力。
二、訊據被告固不否認有申辦系爭國泰世華銀行帳戶之事實，惟
    矢口否認有何犯行，辯稱：該帳戶之存摺、提款卡、密碼是
    在家裡遭「阿義」竊取，伊提款卡密碼與所用之網路即時通
    密碼相同，有不少朋友都知道伊的密碼，沒有交付予詐騙集
    團成員云云。
三、本院查：
（一）上揭有關被告如何申請系爭國泰世華銀行帳戶之事實，業
      據被告於警詢、偵查及本院審理時均供認不諱，並有被告
      帳戶申辦資料、交易明細等件在卷可稽，是被告確有申辦
      系爭帳戶，應堪認定。
（二）而該詐騙集團成員於取得被告前開帳戶資料後，隨即以「
      網路購物轉帳設定有誤，須依其指示操作自動提款機」為
      由，向被害人甲○○行使詐術，使其陷於錯誤，因而匯款
      五萬五千九百八十四元入被告提供之前開國泰世華銀行帳
      戶，旋遭該詐騙集團成員提領一空等情，亦經證人甲○○
      於警詢時證述明確，並有匯款單、交易明細資料等件附卷
      可查，是被告提供之系爭帳戶，已成為詐騙集團詐欺取財
      之工具，亦堪認定。
（三）按一般於郵局或銀行等金融機構開設存款帳戶暨請領存摺
      及提款卡，係針對個人身分及信用予以資金流通之經濟活
      動，具有強烈專屬性，而金融帳戶為個人理財之工具，且
      申請開立金融帳戶並無任何特殊之限制，一般民眾均得以
      存入最低開戶金額之方式，任意在多數不同之金融機構申
      辦多數之存款帳戶使用，此乃公眾所週知之事實，亦為被
      告所應知。是依一般人之日常生活經驗，若見他人不以自
      己名義申請帳戶，反向他人收取存款帳戶為不明用途使用
      ，衡情對於該等帳戶係供詐騙等目的不法使用一節，自當
      有合理之預見與認知。
（四）被告雖辯稱：該帳戶之存摺、提款卡遺失，伊使用之密碼
      與網路即時通所用之密碼相同，沒有交付帳戶資料給詐騙
      集團使用云云。經查：一般人使用存款帳戶、提款卡提款
      之習慣，為避免遺失存摺或提款卡遭人盜領，通常均將存
      摺、印章、提款卡、密碼分別存放，而不致將密碼記載於
      提款卡上，或另外記載卻與提款卡一同存放，甚或使用他
      人可取得之號碼，否則密碼之設定及失其意義；況提款卡
      之密碼需設定六位以上數字，其排列組合超過十萬種（即
      十的六次方），當連續輸入錯誤密碼三次，該提款卡即遭
      鎖碼，若非被告刻意交付，當無隨機測試成功之理，此為
      一般社會生活經驗法則。且審酌詐騙集團成員以些許代價
      大肆蒐購人頭帳戶供己使用，衡情應無使用未經申辦帳戶
      者同意，來路不明帳戶之可能，否則如在詐騙集團成員尚
      未行騙前，或行騙後尚未提領詐得款項前，該帳戶所有人
      即將該帳戶掛失，甚或加以提領，詐騙集團即冒大費周章
      行騙，卻一無所獲之風險。亦證被告確實將前開帳戶之存
      摺、提款卡、密碼等資料交付詐騙集團成員使用，具有幫
      助該詐欺集團詐欺取財之不確定故意甚明。被告前開所辯
      ，核與事證不符，亦與常情有違，顯係事後卸責避就之詞
      ，不足採信。
（五）綜上所述，本案事證明確，被告犯行，洵堪認定。至被告
      另聲請傳喚證人何冠宏（待證事實為帳戶為何冠宏之友人
      「阿義」曾到過被告住處云云），聲請調閱被告掛失帳號
      紀錄（被告自承係於案發後之九十六年十一月間經警通知
      製作筆錄後才至銀行掛失等語），核無調查必要，附此敘
      明。
四、按刑法上之幫助犯，係對於犯罪與正犯有共同之認識，而以
    幫助之意思，對於正犯資以助力，而未參與實施犯罪之行為
    者而言（最高法院八十八年度台上字第一二七０號判決意旨
    參照）。如未參與實施犯罪構成要件之行為，且係出於幫助
    之意思提供助力，即屬幫助犯，而非共同正犯。查被告將其
    所有之上揭帳戶存摺、提款卡及提款密碼等資料提供予不詳
    年籍、姓名之成年人用以詐騙被害人匯入金錢，顯係基於幫
    助該成年人用以詐欺取財之犯意，而未參與前開詐欺取財犯
    行之構成要件行為。是核被告所為，係犯刑法第三十條第一
    項、第三百三十九條第一項之幫助詐欺取財罪。被告係基於
    幫助之犯意而為非屬詐欺取財犯行之構成要件行為，為幫助
    犯，爰依刑法第三十條第二項之規定，按正犯之刑減輕之。
五、原審認被告犯行事證明確，適用刑法第三十條、第三百三十
    九條第一項、第四十一條第一項前段，刑法施行法第一條之
    一第一項、第二項前段等規定，並審酌被告之素行，提供帳
    戶供詐騙集團使用，助長犯罪風氣，造成無辜民眾受騙而受
    有金錢損失，擾亂金融秩序，其犯罪之動機、目的、手段，
    及犯罪後否認犯行之態度等一切情狀，量處有期徒刑三月，
    並諭知以新台幣一千元折算一日之易科罰金折算標準。經核
    其認事用法均無違誤，量刑亦稱妥適。被告上訴仍執陳詞，
    空言否認犯行，為無理由，應予駁回。
六、據上論斷，應依刑事訴訟法第四百五十五條之一第一項、第
    三項、第三百六十八條，判決如主文。
本案經檢察官陳豐年到庭執行職務。
中    華    民    國    97    年    10    月    30    日
            刑事第十九庭  審判長法  官  曾正耀
                                法  官  張兆光
                                法  官  林鈺琅
以上正本證明與原本無異。
不得上訴。
                              書記官  林蔚然
中    華    民    國    97    年    10    月    30    日
附錄本案論罪科刑法條全文：
刑法第339 條：
  意圖為自己或第三人不法之所有，以詐術使人將本人或第三人
  之物交付者，處五年以下有期徒刑、拘役或科或併科一千元以
  下罰金。
  以前項方法得財產上不法之利益或使第三人得之者，亦同。
  前二項之未遂犯罰之。


司法院資訊處製作；財團法人民間司法改革基金會備份。
